【裁判字號】    99,交易,79
【裁判日期】    990913
【裁判案由】    過失傷害
【裁判全文】
臺灣高雄地方法院刑事判決              99年度交易字第79號
公  訴  人  臺灣高雄地方法院檢察署檢察官
被      告  丙○○
上列被告因過失傷害案件，經檢察官提起公訴（98年度偵字第37
433 號），本院判決如下：
    主  文
丙○○犯過失傷害罪，處有期徒刑月，如易科罰金，以新台幣
壹仟元折算壹日。
    事  實
一、丙○○於民國98年7 月24日下午2 時44分許，駕駛車牌號碼
    XR-5028 號之自用小客車，行駛於國道1 號高速公路由南往
    北中外線車道（由內向外第4 車道）363.3 公里處，因未注
    意前方乙○○所駕駛車牌號碼6130-XD 號自用小客車之動向
    ，致該車煞停之際，丙○○反應不及，不得不駕車往左偏離
    車道，以避免追撞前方乙○○所駕車輛；然適有由甲○○所
    駕駛車牌號碼480-HL號之營業用大貨車，行駛於國道1 號公
    路由南往北中線車道（由內向外第3 車道），行經該處，閃
    避不及，丙○○所駕車輛左前車頭、車身，與甲○○所駕車
    輛右前車頭、車身部位相撞，丙○○所駕車輛因而失控順時
    鐘旋轉後，追撞乙○○所駕車輛，致乙○○所駕車輛再行追
    撞前方由陳慧君所駕車牌號碼YR-7265 號之自用小客車，乙○○因此受有頭部外傷併頭部撕裂傷之傷害（下稱系爭傷害
    ）。丙○○於肇事後，對於未發覺之犯罪，主動向處理之員
    警坦承肇事，自首而願接受裁判。
二、案經乙○○訴由臺灣高雄地方法院檢察署檢察官偵查起訴。
    理  由
一、證據能力之判斷：
    按被告以外之人於審判外之言詞或書面陳述，除法律有規定
    者外，依刑事訴訟法第159 條第1 項之規定，雖不得作為證
    據，但依同法第159 條之5 規定，經當事人於審判程序同意
    作為證據，法院審酌該言詞陳述或書面陳述作成時之情況，
    認為適當者，仍得作為證據，且如當事人、代理人或辯護人
    於法院調查證據時，知有上開不得為證據之情形，而未於言
    詞辯論終結前聲明異議者，視為有前項之同意。而本件關於
    證人乙○○、甲○○於警詢中之陳述，被告於本院行準備程
    序時，均明確表示對於證據能力不爭執（詳本院99年度審交
    易字第486 卷【下稱審查卷】第20頁），且被告亦未於本院
    審理過程中聲明異議，本院審酌上開陳述作成時之情況均屬
    正常，且與本案相關之待證事實具有關連性，因認上開證據
    均具有證據能力。另被告於警詢中之陳述，非屬被告以外之
    人於審判外之言詞或書面陳述，無上開不得作為證據規定之
    適用，且被告僅辯稱陳述時心情尚未平復，而未陳稱有出於
    強暴、脅迫、利誘、詐欺、疲勞訊問、違法羈押或其他違法
    取供情形，堪認該陳述係在自由意識下所為，所辯該陳述無
    證據能力，自無可採。
二、事實之認定：
    訊據被告丙○○自承於上開時間、地點，駕車行駛於國道1
    號高速公路由南往北方向之中外車道，因前方乙○○所駕車
    輛剎車，伊亦跟著剎車，嗣後與甲○○所駕車輛發生碰撞，
    所駕車輛因而順時鐘旋轉，並與乙○○所駕車輛接續相撞，
    致乙○○受有系爭傷害，惟否認有過失傷害之犯行，辯稱當
    時伊僅係慢慢踩煞車，剎車後沒有偏離原有之中外車道，而
    係甲○○所駕車輛撞擊伊所駕車輛駕駛座前面部位，致伊所
    駕車輛旋轉後，復與乙○○所駕車輛相撞，本件事故非伊所
    引起，伊之駕駛行為未有過失云云。經查：
  (一)被告所承部分，核與證人即告訴人乙○○、證人甲○○所證
    大致相符，有筆錄附卷可稽（詳偵查卷第33頁、第51頁、第
    30 頁 ），且有道路交通事故現場圖、道路交通事故調查報
    告表(一)、(二)各1 份、現場相片14張附卷可稽（詳警卷第23至
    26頁、第42至48頁），另告訴人確受有系爭傷害，亦有診斷
    證明書1 份、受傷相片5 張附卷可按（詳偵查卷第6 至9 頁
    ），所承堪信為真實，則依被告所承、證人所證，及上開其
    他證據所示，被告確於上開時間、地點駕駛車輛，因剎車後
    先與甲○○所駕車輛相撞，因而順時鐘旋轉後，復與原車行
    在其前方之告訴人所駕車輛相撞，致告訴人受有系爭傷害之
    事實，應可認定，則被告之駕駛行為與告訴人所受之系爭傷
    害間，自有相當因果關係。
  (二)本件依被告於案發後國道公路警察為交通事故調查時供稱略
    以：當時因下雨且車多，車行時速約50至60公里，因前車減
    速，伊亦跟著踩煞車減速，致所駕車輛偏離原有車道，被大
    貨車（指甲○○所駕車輛）撞上，不偏離車道會撞上前車等
    語，有筆錄附卷可稽（詳偵查卷第27至28頁），此為緊接於
    案發後，被告所為之最初供述，尚未考慮相關之責任及賠償
    事宜，所述自較接近實情，堪信為真實，而依被告上開所供
    ，參酌證人甲○○證稱略以：伊所駕車輛原行駛於被告所行
    駛車道左側之中線車道，被告所駕車輛突然偏離車道，追撞
    伊所駕車輛右前車身等語（詳偵查卷第30頁），則本件車禍
    之最初碰撞，係因被告緊急剎車後偏離原車道，向左駛入甲○○所駕車輛行駛之左側中線車道，因而肇致其後之撞車事
    端，應可認定，所辯僅緩慢剎車、剎車後未偏離原有車道，
    與事實不符，均無可採。至究係被告所駕車輛撞擊甲○○所
    駕車輛，或甲○○所駕車輛撞擊被告所駕車輛，因甲○○於
    上開警詢所供，與在高雄市政府交通局車輛事故鑑定委員會
    所召開之交通事故肇事原因會議所述略有出入（詳本院卷第
    47 頁 勘驗筆錄，甲○○陳稱「撞擊丙○○車子的前輪輪胎
    」），且如上所述，被告與甲○○於警詢所述，亦非相符，
    而依案發後所拍攝相片，無法清晰瞭解甲○○所駕車輛之撞
    擊部位與損壞情形，且衡情案發後車輛已因修理而有改變，
    再行查證不易，另如後所述，此部分事實之認定，與本件責
    任之判定無關，爰不予詳細認定。
  (三)按汽車在同向2 車道以上之道路，變換車道時，應讓直行車
    先行，並注意安全距離，道路交通安全規則第98條第1 項第
    6 款定有明文。本件如上所述，被告係因剎車不及，擔心所
    駕車輛由後撞及前車，因而向左偏離車道，與甲○○所駕車
    輛發生碰撞，其未遵守上開變換車道禮讓直行車之規定，甚
    為明確，則不論係被告駕車直接衝撞甲○○所駕直行車輛，
    或被告所駕車輛衝入中線車道後，甲○○因無暇反應，所駕
    直行車輛因而撞擊被告所駕偏離之車輛，本次車禍事故之肇
    致，均係因被告未遵守上開規定所致，自應認被告之駕駛行
    為有所過失，被告辯稱其駕駛行為未有過失，亦無可採。
  (四)綜上所述，本件事證明確，被告確有如事實欄所載之犯行，
    應可認定。
三、論罪科刑：
    核被告所為，係犯刑法第284 條第1 項前段之過失傷害罪。
    其於肇事後留在現場等候，於有偵查權限之機關或公務員知
    悉其犯罪前，向據報到場處理之員警自承為肇事者而接受裁
    判，有自首情形紀錄表附卷可稽（詳審查卷第15頁），符合
    自首之要件，爰依刑法第62條前段之規定減輕其刑。爰審酌
    被告輕忽對前車動向之注意，致剎車不及偏離車道，肇致
    本件車禍事故，告訴人受有系爭傷害，迄今未與告訴人達成
    和解並取得宥恕，且否認犯罪，犯後態度不佳，惟念其前無
    犯罪紀錄，有臺灣高等法院被告前案紀錄表1 份附卷可按（
    詳本院卷第4 頁），素行尚佳等一切情狀，量處如主文所示
    之刑，並諭知易科罰金之折算標準，以示儆懲。
據上論斷，應依刑事訴訟法第299 條第1 項前段，刑法第284 條
第1 項前段、第62條前段、第41條第1 項前段，刑法施行法第1
條之1 ，判決如主文。
本案經檢察官張志杰到庭執行職務。
中    華    民    國    99    年    9     月    13    日
                    交通法庭    法  官  鄭峻明
以上正本證明與原本無異。
如不服本判決應於收受判決後10日內向本院提出上訴書狀，並應
敘述具體理由。其未敘述上訴理由者，應於上訴期間屆滿後20日
內向本院補提理由書(均須按他造當事人之人數附繕本)「切勿逕
送上級法院」。
中    華    民    國    99    年    9     月    13    日
                                書記官  吳韻芳
附錄論罪科刑法條：
刑法第284條
因過失傷害人者，處6 月以下有期徒刑、拘役或5 百元以下罰金
，致重傷者，處1 年以下有期徒刑、拘役或5 百元以下罰金。
從事業務之人，因業務上之過失傷害人者，處 1 年以下有期徒
刑、拘役或 1 千元以下罰金，致重傷者，處 3 年以下有期徒刑
、拘役或 2 千元以下罰金。

司法院資訊處製作；財團法人民間司法改革基金會備份。
